臺灣嘉義地方法院民事判決　　　　　　　 99年度訴字第650號
原　　　告　賴山
訴訟代理人　何永福律師
複代理人　　劉意律師
被　　　告　詹顯福
　　　　　　張秋美
　　　　　　鄭金蓮
　　　　　　李榮興
上列當事人間請求第三人異議之訴事件，本院於中華民國100年9
月9日言詞辯論終結，判決如下：
    主  文
一、被告鄭金蓮應將如附表一、二所示坐落嘉義市○○段731地
    號土地，及其上同段23建號建物，以嘉義市地政事務所嘉地
    字第023530號，民國99年2月26日設定新臺幣100萬之抵押權
    登記塗銷。
二、被告張秋美應將如附表一、二所示坐落嘉義市○○段731地
    號土地，及其上同段23建號建物，以嘉義市地政事務所，於
    民國98年8月28日登記，原因發生日期為民國98年7月27日，
    登記原因為買賣之所有權移轉登記塗銷。
三、被告張秋美應將如附表三所示坐落嘉義市○○段128地號土
    地，以嘉義市地政事務所，於民國98年9月7日登記，原因發
    生日期為民國98年8月25日，登記原因為買賣之所有權移轉
    登記塗銷。
四、被告鄭金蓮應將如附表三所示坐落嘉義市○○段128地號土
    地，以嘉義市地政事務所嘉地字第023540號，民國99年2月2
    6日設定新臺幣100萬之抵押權登記塗銷。
五、原告其餘之訴駁回。
六、訴訟費用由被告張秋美負擔二分之一、被告鄭金蓮負擔四分
    之一，餘由原告負擔。
    事實及理由
甲、程序事項：
一、按不變更訴訟標的，而補充或更正事實上或法律上之陳述者
    ，非為訴之變更或追加，民事訴訟法第256條定有明文。本
    件原告起訴時原聲明第2項為：被告詹顯農應將坐落嘉義市
    ○○段731地號土地，及其上同段23建號建物，即如附表一
    、二所示之土地及建物（下簡稱系爭房地A），以嘉義市地
    政事務所，嘉地字第109920號，民國98年9月23日登記，新
    臺幣（下同）110萬元抵押權設定登記予以塗銷、第4項為：
    被告張秋美應將系爭房地A，以嘉義市地政事務所，98年9月
    7日登記，原因發生日期為98年8月25日，登記原因為買賣之
    所有權移轉登記予以塗銷。嗣於99年11月23日本院行言詞辯
    論時，當庭將「詹顯農」更正為「詹顯福」，並於100年9月
    9日本院行言詞辯論時，當庭更正第4項聲明為：被告張秋美
    應將系爭房地A，以嘉義市地政事務所，98年8月28日登記，
    原因發生日期為98年7月27日，登記原因為買賣之所有權移
    轉登記應予塗銷。核其所為，僅屬補充或更正事實上或法律
    上之陳述，非為訴之變更追加，自應准許，先予敘明。
二、本件被告張秋美經合法通知，無正當理由，未於言詞辯論期
    日到場，亦未委任代理人到庭，核無民事訴訟法第386條所
    列各款情形，爰依原告之聲請，由其一造辯論而為判決。
三、末按第三人就執行標的物有足以排除強制執行之權利者，得
    於強制執行程序終結前，向執行法院對債權人提起異議之訴
    ，強制執行法第15條定有明文。又該條所謂強制執行程序終
    結，係指對於執行標的物之強制執行程序終結而言。經查，
    本件被告詹顯褔前聲請本院99年度司執字第12239號案件強
    制執行（下簡稱系爭執行事件）如附表一、二所示之系爭房
    地A，經本院於99年5月27日前往現場實施查封，並辦妥查封
    登記，嗣原告提供擔保停止執行，業經本院以99年度聲字第
    401號民事裁定於本件第三人異議之訴訴訟確定、和解或撤
    回起訴前，停止上開系爭執行事件等情，業經本院依職權調
    閱本院99年度司執字第12239號民事執行案卷核閱無訛，是
    本院對於系爭房地A所進行之拍賣程序既尚未終結，則原告
    於強制執行程序終結前，主張對於系爭房地A有所有權，提
    起本件第三人異議之訴，依據上開規定，即無不合，合先敘
    明。
乙、實體事項：
一、本件原告起訴主張：
（一）緣訴外人即原告賴山之子賴森根因有借款需要，求助於訴
      外人鍾國恩、鄭羽捷（原名黃文惠，下稱鄭羽捷），而鄭
      羽捷見賴森根智能不佳，要求其盜取其父親即原告之身份
      證、健保卡及印章以申請印鑑證明書。賴森根盜取上開之
      物後，至嘉義市西區戶政事務所申辦原告之印鑑證明書，
      經辦理人員告知印鑑不符，賴森根遂再依鍾國恩及鄭羽捷
      之指示，盜刻原告印章以辦理變更印鑑，再申請印鑑證明
      書。賴森根於變更印鑑當日，先由賴森根持盜刻印章向戶
      政人員佯稱原告之印章遺失要辦理變更，再由鍾國恩及鄭
      羽捷找姓名年籍不詳之成年人坐輪椅、戴口罩，冒充原告
      以取得戶政人員信任，戶政承辦人員遂誤認該人為原告，
      而准予變更印鑑及申請印鑑證明書，賴森根、鍾國恩及鄭
      羽捷等3人因而取得變更後之原告印鑑證明書。鄭羽捷再
      與訴外人黃廷輝於明知原告所有之系爭房地A及坐落嘉義
      市○○段128地號土地，即如附表三所示之土地（下簡稱
      系爭土地B）等不動產所有權狀均未遺失下，猶持原告之
      身份證、健保卡影本及上開盜刻印章，以原告遺失上述不
      動產所有權狀為由，向嘉義市地政事務所申請補發系爭房
      地A及系爭土地B之所有權狀。
（二）另被告張秋美與原告間就系爭房地A及系爭土地B等3筆不
      動產並無買賣事實，其基於偽造文書之犯意，偽造不實買
      賣契約，並由訴外人陳姿靜持不實文件至嘉義市地政事務
      所辦理不動產移轉登記，於被告張秋美未支付任何款項予
      原告之情形下，將上開3筆不動產移轉登記予張秋美所有
      。被告張秋美取得上開3筆不動產所有權後，於98年9月23
      日，就原告所有之系爭房地A設定虛偽之110萬元第1順位
      之抵押權予被告詹顯福，再於99年2月26日設定虛偽100
      萬元之第2順位抵押權予被告鄭金蓮。又被告張秋美於98
      年9月23日，就原告所有之系爭土地B設定虛偽之70萬元第
      1順位之抵押權予被告李榮興，並於99年2月26日再設定虛
      偽100萬元第2順位之抵押權予被告鄭金蓮。而被告詹顯福
      為實現渠等詐騙取得之財物，於99年5月間向鈞院聲請強
      制執行，由系爭執行事件強制執行中，故被告等4人所為
      ，係以偽造文書方式，侵害原告之所有權，爰依民法第
      184條及第767條規定，請求塗銷上開登記及回復原狀。另
      被告詹顯福因已實施強制執行，則依強制執行法第15條規
      定，提起第三人異議之訴。
（三）爰聲明求為判決：1、鈞院99年度司執字第12239號強制執
      行程序應予撤銷。2、被告詹顯福應將系爭房地A，以嘉義
      市地政事務所，嘉地字第109920號、98年9月23日登記，1
      10萬元抵押權設定登記予以塗銷。3、被告鄭金蓮應將系
      爭房地A，以嘉義市地政事務所，嘉地字第023530號、99
      年2月26日登記，100萬元抵押權設定登記予以塗銷。4、
      被告張秋美應將系爭房地A，以嘉義市地政事務所，98年8
      月28日登記，原因發生日期為98年7月27日，登記原因為
      買賣之所有權移轉登記予以塗銷。5、被告張秋美應將系
      爭土地B，以嘉義市地政事務所，98年9月7日登記，原因
      發生日期為98年8月25日，登記原因為買賣之所有權移轉
      登記予以塗銷。6、被告李榮興應將系爭土地B，以嘉義市
      地政事務所，嘉地字第109960號、98年9月23日登記，70
      萬元抵押權設定登記予以塗銷。7、被告鄭金蓮應將系爭
      土地B，以嘉義市地政事務所，嘉地字第023540號、99年2
      月26日登記，100萬元抵押權設定登記應予塗銷。
（四）對被告答辯所為之陳述：
   1、訴外人即被告鄭金蓮之女鄭羽捷雖於100年4月12日證稱1
      次交付予被告張秋美200萬元，然由被告鄭金蓮提出之台
      北富邦銀行永康分行之各類存款歷史對帳單所載，鄭羽捷
      所畫線之兩筆錢，其提領日期及金額分別為99年1月29日
      領出70萬元、同年2月1日領出30萬元，合計僅100萬元，
      並非200萬元。且鄭羽捷自承曾於銀行上班，理應熟悉銀
      行付款作業，200萬元借款數目非小，為何不以匯款、轉
      帳或開立銀行支票給付，方便又無風險且有付款證據。
   2、又證人即辦理本件抵押設定之代書林淑育於100年4月12日
      證稱，其並未通知鄭羽捷要交付借款200萬元予被告張秋
      美等情，與鄭羽捷100年4月12日證詞並未相符，鄭羽捷所
      言顯然不實。此外，鄭羽捷證稱係於辦好抵押權設定後，
      交付借款200萬元予被告張秋美，然被告張秋美將系爭房
      地A及系爭土地B設定抵押權予被告鄭金蓮的時間是99年2
      月26日，是依上述鄭羽捷所述提款時間，卻均係於尚未辦
      理抵押權登記之際，怎麼可能預先領出100萬元，故被告
      鄭金蓮與張秋美間並無200萬元借款之交付，渠等間之抵
      押權設定均係通謀虛偽意思表示。
二、被告則以下列等語，資為抗辯，並聲明：原告之訴駁回；訴
    訟費用由原告負擔。
（一）被告詹顯福部分：查本件係由以仲介抵押借款為常業之訴
      外人林淑貞，於98年9月間攜帶被告張秋美欲以其所有系
      爭房地A設定抵押權，向被告詹顯福借款110萬元之資料，
      並向被告詹顯福詢問可否借款，經核對土地所有權狀及土
      地謄本，二者記載相符並無不合。被告詹顯福嗣於98年9
      月23日由華南銀行臺南分行提領現金65萬元，加上同日訴
      外人林建忠返還之借款35萬元及家中現金10萬元，共計11
      0萬元，交付予被告張秋美，並於同日辦理系爭房地A之11
      0萬元抵押權設定登記完畢，而被告張秋美則書立借據1紙
      ，並另簽發110萬元本票擔保。按依民法第759條之1規定
      ，被告詹顯福係依嘉義市地政事務所合法登記張秋美為系
      爭房地A所有權人之記載，即有公信力，被告詹顯福係善
      意第三人而設定抵押權登記，故抵押權不因受影響，原告
      之訴為無理由。
（二）被告李榮興則以：本件被告張秋美透過訴外人即仲介者蘇
      育賢、蘇育輝兄弟於98年9月10日，向於大揚代書事務所
      任職之陳慧英接洽，表示要借款120萬元，並提供系爭土
      地B作為抵押擔保。大揚代書事務所於同年9月11日派員前
      往系爭土地B勘查，進行初步估價並拍照，認為貸放以70
      萬元為合宜，被告李榮興因手頭有多餘資金，乃同意並透
      過陳慧英貸放並陸續自國泰世華銀行成功分行0000000000
      00帳戶提領現金存放於陳慧英處。大揚代書事務所於98年
      9月22日，再由網路查詢列印系爭土地B之土地登記簿謄本
      ，確認不動產登記之所有權人為張秋美無訛，遂於當日派
      員工至地政事務所與被告張秋美及訴外人即仲介者蘇育輝
      辦理抵押權設定，並核對張秋美身份無訛。當日下午4時
      許，被告張秋美及訴外人蘇育輝於辦理抵押權設定後，偕
      同至大揚代書事務所，由陳慧英扣除3個月利息後，將現
      金交付予被告張秋美，張秋美則簽立借據，並拍照存證。
      被告張秋美於同年12月21日繳付利息17,500元至陳慧英帳
      戶後，即未再繳納利息，被告乃依督促程序聲請支付命令
      。綜上，被告李榮興係全權委託大揚代書事務所之陳慧英
      辦理本件事宜，與原告所述之鍾國恩、鄭羽捷、張秋美等
      人素不相識，亦未與彼等3人共同偽造文書，縱原告與被
      告張秋美間之移轉登記有無效情事，被告李榮興信賴登記
      所為抵押權設定應受保障，原告主張無理由，不得據此請
      求塗銷。
（三）被告鄭金蓮略以：本件被告張秋美是伊房客，知道伊有賣
      房子，有現金，故向伊借款，並提供系爭房地A及系爭土
      地B抵押作為擔保。被告鄭金蓮借款200萬元予被告張秋美
      ，該筆200萬元係由其女兒鄭羽捷代其賣掉伊名下在臺南
      縣歸仁鄉○○○街110巷2號之透天房子，從賣得價金300
      多萬元中之200萬元，借予被告張秋美。然因伊不識字，
      相關借款及設定抵押權等情，均係由鄭羽捷處理，但被告
      張秋美有拿系爭房地A及系爭土地B之所有權狀，鄭羽捷看
      過沒問題，伊才借款予被告張秋美等語。
（四）被告張秋美未於言詞辯論期日到場，亦未提出書狀作何聲
      明或陳述。
三、本件依民事訴訟法第270條之1第1項第3款規定，整理並協議
    兩造不爭執事項暨簡化爭點為：
（一）兩造不爭執之事項：
   1、系爭房地A於98年8月28日以買賣為原因登記為被告張秋美
      所有。
   2、系爭房地A於98年9月23日，由被告張秋美設定110萬元第
      一順位之普通抵押權予被告詹顯褔。
   3、被告張秋美未清償上開其對被告詹顯褔之債務，被告詹顯
      褔遂於99年5月4日以本院99年度司拍字第61號拍賣抵押物
      民事裁定為執行名義，聲請拍賣系爭房地A，現由系爭執
      行事件執行中，本件原告賴山提供擔保停止執行，業經本
      院以99年度聲字第401號民事裁定於本件訴訟確定、和解
      或撤回起訴前，停止上開執行程序。
   4、被告張秋美於99年2月26日，將系爭房地A設定100萬元第
      二順位之最高限額抵押權予被告鄭金蓮。
   5、系爭土地B之所有權於98年9月7日以買賣為原因登記為被
      告張秋美所有。
   6、系爭土地B於98年9月23日，由被告張秋美設定70萬元第一
      順位之普通抵押權予被告李榮興。
   7、被告張秋美於99年2月26日，將系爭土地B設定100萬元第
      二順位之最高限額抵押權予被告鄭金蓮。
（二）經兩造協議簡化之爭點：
   1、原告請求撤銷系爭執行事件，有無理由？
   2、原告請求將被告張秋美於98年9月23日，以系爭房地A設定
      110萬元予被告詹顯褔之第一順位普通抵押權予以塗銷，
      有無理由？
   3、原告請求將被告張秋美於99年2月26日，以系爭房地A設定
      100萬元予被告鄭金蓮之第二順位最高限額抵押權予以塗
      銷，有無理由？
   4、原告請求將被告張秋美於98年8月28日以買賣為原因，將
      系爭房地A登記為被告張秋美之所有權移轉登記塗銷，有
      無理由？
   5、原告請求將被告張秋美於98年9月7日以買賣為原因，將系
      爭土地B登記為被告張秋美之所有權移轉登記塗銷，有無
      理由？
   6、原告請求將被告張秋美於98年9月23日，以系爭土地B設定
      70萬元予被告李榮興之第一順位普通抵押權予以塗銷，有
      無理由？
   7、原告請求將被告張秋美於99年2月26日，以系爭土地B設定
      100萬元予被告鄭金蓮之第二順位最高限額抵押權予以塗
      銷，有無理由？
四、本院得心證之理由：
（一）原告主張系爭房地A於98年8月28日以買賣為原因登記為被
      告張秋美所有，且於98年9月23日，由被告張秋美設定110
      萬元第一順位之普通抵押權予被告詹顯褔。另被告張秋美
      未清償上開其對被告詹顯褔之債務，被告詹顯褔遂於99年
      5月4日以本院99年度司拍字第61號拍賣抵押物民事裁定為
      執行名義，聲請拍賣系爭房地A，現由系爭執行事件執行
      中，本件原告提供擔保停止執行，業經本院以99年度聲字
      第401號民事裁定於本件訴訟確定、和解或撤回起訴前，
      停止上開執行程序。再者，被告張秋美於99年2月26日，
      將系爭房地A設定100萬元第二順位之最高限額抵押權予被
      告鄭金蓮。又系爭土地B之所有權於98年9月7日以買賣為
      原因登記為被告張秋美所有，且於98年9月23日，由被告
      張秋美設定70萬元第一順位之普通抵押權予被告李榮興，
      再於99年2月26日，將系爭土地B設定100萬元第二順位之
      最高限額抵押權予被告鄭金蓮等情，為到庭之兩造所不爭
      執，並有原告提出如附表一至三所示系爭房地A、系爭土
      地B之土地登記謄本影本各1份、系爭房地A、系爭土地B
      之過戶等資料在卷可稽（見本院卷一第12-43頁），而被
      告張秋美經合法通知，未於言詞辯論期日到場爭執，亦未
      提出任何書狀就此部分答辯以供本院斟酌，自應認原告此
      部分主張為真實。
（二）原告請求將被告張秋美於98年8月28日以買賣為原因，將
      系爭房地A登記為被告張秋美之所有權移轉登記塗銷，以
      及請求將被告張秋美於98年9月7日以買賣為原因，將系爭
      土地B登記為被告張秋美之所有權移轉登記塗銷，有無理
      由？
   1、原告主張訴外人鍾國恩、鄭羽捷如何要求其子賴森根盜取
      其身份證、健保卡及印章以至嘉義市西區戶政事務所申辦
      其印鑑證明書，並於上開地政事務所人員告知印鑑不符時
      ，賴森根再依鍾國恩及鄭羽捷之指示，盜刻原告印章以辦
      理變更印鑑，再於申請變更印鑑當日，由其子賴森根持盜
      刻印章向戶政人員佯稱原告印章遺失要辦理變更，再由鍾
      國恩及鄭羽捷找姓名年籍不詳之成年人坐輪椅、戴口罩，
      冒充原告以取得戶政人員信任，戶政承辦人員遂誤認該人
      為原告，而准予變更印鑑及申請印鑑證明書，賴森根、鍾
      國恩及鄭羽捷等3人因而取得變更後之原告印鑑證明書；
      嗣鄭羽捷再於明知原告所有如附表一至三所示系爭房地A
      及系爭土地B之所有權狀均未遺失下，猶持原告之身份證
      、健保卡影本及上開盜刻印章，以原告遺失上述不動產所
      有權狀為由，向嘉義市地政事務所申請補發系爭房地A及
      系爭土地B所有權狀。另被告張秋美與原告間就系爭房地A
      及系爭土地B並無買賣之情，其基於偽造文書之犯意，偽
      造不實買賣契約，並由訴外人陳姿靜持不實文件至嘉義市
      地政事務所辦理系爭房地A及系爭土地B移轉登記，於被告
      張秋美未支付任何款項予原告之情形下，將系爭房地A及
      系爭土地B登記為被告張秋美所有等情，業據原告提出系
      爭房地A及系爭土地B之土地登記謄本影本各1份、系爭房
      地A、系爭土地B之過戶等資料在卷可稽（見本院卷一第12
      -43頁），並經本院依職權分別向嘉義市西區戶政事務所
      調取上開辦理印鑑證明之相關資料，及向嘉義市地政事務
      所調取上開系爭房地A、系爭土地B辦理過戶之相關資料查
      證屬實，有上開戶政事務所99年11月11日嘉西戶資字第09
      90005047號函及上開地政事務所99年11月12日嘉地一字第
      0990011050號函各1份附卷足參（見本院卷一第76-83頁、
      第84-145頁），且經證人即原告之子賴森根當庭指證本院
      卷一第82、83頁之印鑑係伊與訴外人鍾國恩、鄭羽捷共同
      偽造等語明確屬實（見本院卷二第129、130頁，100年8月
      16日言詞辯論筆錄），復經證人即辦理系爭房地A、系爭
      土地B所有權移轉登記事宜之代書陳姿靜到庭證述伊辦理
      上開房地過戶事宜時，所見之出賣人「賴山」並非當庭之
      原告等語明確無訛（見本院卷二第94頁，100年7月19日言
      詞辯論筆錄）；又被告張秋美所涉上開偽造文書案件，業
      經臺灣嘉義地方法院檢察署以100年度偵字第2178號偵查
      中，亦有被告張秋美之臺灣高等法院被告前案紀錄表在卷
      可按，而被告張秋美經合法通知，未於言詞辯論期日到場
      爭執，亦未提出任何書狀就此部分答辯以供本院斟酌，復
      如前述，堪認原告之主張可採。從而，原告主張被告張秋
      美於分文未付之情況下，即取得系爭房地A、系爭土地B之
      所有權乙情，應屬真實。
   2、按因故意或過失，不法侵害他人之權利者，負損害賠償責
      任。負損害賠償責任者，除法律另有規定或契約另有訂定
      外，應回復他方損害發生前之原狀。民法第184條第1項、
      第213條第1項分別定有明文。經查，本件被告張秋美既未
      經原告同意，即擅自以前揭不法手段取得系爭房地A、系
      爭土地B之所有權，則被告張秋美上開所為，自屬妨害原
      告之所有權能，是原告依侵權行為、所有物返還請求權之
      法律關係，請求將系爭房地A、系爭土地B登記為被告張秋
      美之所有權移轉登記塗銷，即有理由。
（三）原告請求將被告張秋美於99年2月26日，以系爭房地A、系
      爭土地B各設定100萬元予被告鄭金蓮之第二順位最高限額
      抵押權予以塗銷，有無理由？
   1、查本件被告張秋美係違法取得系爭房地A、系爭土地B之所
      有權，已如前述，是其將系爭房地A、系爭土地B設定第二
      順位之抵押權予被告鄭金蓮之行為，核屬無權處分，是原
      告主張系爭房地A、系爭土地B第二順位抵押權係被告張秋
      美與被告鄭金蓮通謀虛偽所設定，被告鄭金蓮則否認之，
      並以前開情詞置辯。是本件兩造爭執之處在於被告鄭金蓮
      是否確實貸與被告張秋美200萬元？而上開抵押權之設定
      是否為彼等通謀虛偽意思表示而為？
 （1）按表意人與相對人通謀而為虛偽意思表示者，其意思表示
      無效，民法第87條第1項前段定有明文。所謂通謀虛偽表
      示，係指表意人與相對人相互明知為非真意之表示而言，
      故表意人之相對人不僅須知表意人非真意，並須就表意人
      非真意之表示相與為非真意之合意，始為相當。又第三人
      主張表意人與相對人通謀而為虛偽意思表示者，該第三人
      應負舉證之責（最高法院51年臺上字第215號判例、48年
      臺上字第29號判例參照）。惟按當事人主張有利於己之事
      實者，就其事實有舉證之責任。但法律別有規定，或依其
      情形顯失公平者，不在此限，民事訴訟法第277條定有明
      文。被告如主張此買賣關係並非隱藏贈與目的，應先就買
      賣關係存在及成立原因之事實，負舉證之責（最高法院42
      年度台上字第170號、20年上字第709號判例意旨參照）。
      又消極確認之訴，就法律關係或權利之存在，應由被告負
      舉證責任（最高法院19年上字第385號判例要旨參照）。
      本件原告主張被告張秋美與被告鄭金蓮通謀虛偽意思表示
      設定200元之債權，系爭房地A、系爭土地B第二順位抵押
      權之設定亦為其2人通謀虛偽意思表示所為，既為被告鄭
      金蓮所否認，則揆諸前揭最高法院判例意旨，兩造自應分
      別就其主張有利於己之事實負舉證之責，是原告應就被告
      張秋美、鄭金蓮之設定上開抵押權係基於通謀虛偽意思表
      示負舉證之責；被告鄭金蓮則應對其與被告張秋美間確實
      存有200萬元之借貸關係負舉證之責，應無疑義。
 （2）雖原告主張訴外人鍾國恩、鄭羽捷如何要求其子賴森根盜
      取其身份證、健保卡及印章以至嘉義市西區戶政事務所申
      辦印鑑證明書，並於上開地政事務所人員告知印鑑不符時
      ，賴森根再依鍾國恩及鄭羽捷之指示，盜刻原告印章以辦
      理變更印鑑，再於申請變更印鑑當日，由其子賴森根持盜
      刻印章向戶政人員佯稱原告印章遺失要辦理變更，再由鍾
      國恩及鄭羽捷找姓名年籍不詳之成年人坐輪椅、戴口罩，
      冒充原告以取得戶政人員信任，戶政承辦人員遂誤認該人
      為原告，而准予變更印鑑及申請印鑑證明書，賴森根、鍾
      國恩及鄭羽捷等3人因而取得變更後之原告印鑑證明書；
      嗣鄭羽捷再於明知原告所有系爭房地A及系爭土地B之所有
      權狀均未遺失下，猶持原告之身份證、健保卡影本及上開
      盜刻印章，以原告遺失上述不動產所有權狀為由，向嘉義
      市地政事務所申請補發系爭房地A及系爭土地B所有權狀等
      情，為證人鄭羽捷到庭所否認，惟原告主張之前揭事實，
      業據證人即原告之子賴森根到庭證述明確無訛（見本院卷
      二第126-133頁，100年8月16日言詞辯論筆錄），參以證
      人賴森根為原告之子，雖其所證非無偏頗之虞，然倘其於
      本院證述上開如何與訴外人鍾國恩、鄭羽捷等人共謀盜取
      原告之證件、印章，並持之辦理原告之印鑑證明書乙情為
      真，證人賴森根並非毫無分辨事理能力之人，對其上開證
      述尚須擔負偽造文書等刑事案件之罪責，衡情已有所知悉
      ，故其於本院所證，衡非臨訟杜撰之詞，應可採信。
 （3）另參諸證人【鄭羽捷】所證，不惟與證人賴森根前揭所證
      不相符合，且其所證：「（問：是否知道你母親有借張秋
      美錢？）知道，是我去領錢的，借了200萬元。」、「（
      問：去哪裡領錢？）富邦銀行，我母親的帳戶。」、「（
      問：你母親為何有錢？）本來租給張秋美的房子，租約到
      期把房子賣掉，賣了230萬元，張秋美當時有拿房子、土
      地抵押，我母親才借給她錢。」、「（問：張秋美有無寫
      借據給你？）有的。」、「（問：200萬元是在設定好之
      後，一次交給張秋美？）是的。」、「（問：你劃線的部
      分是你領錢的嗎？）是的，我就是領這二筆錢。」、「（
      問：是何人請你準備200萬元，一次交付？）張秋美。」
      、「（問：是張秋美通知你的嗎？）是代書通知我的，是
      代書通知我後，我才通知張秋美，不是辦好的當天。」、
      「（問：代書何時通知你的？）辦好抵押權設定以後。」
      、「（問：用原子筆所畫線的記號是否就是借給張秋美的
      200萬元，這是第三次請你確認？）是的。」、「（問：
      你母親知道你分二次提款嗎？）知道。」、「（問：他們
      以多少錢在陳姿靜代書那邊成交？）我不知道，我沒有在
      場。」、「（問：為何說不知道多少錢成交？）我不在場
      ，我不知道。」、「（問：陳代書那邊簽訂的買賣契約書
      上面的金額不是你告訴陳姿靜代書的？）不是我告訴他的
      。」、「（問：張秋美跟你借錢，是在什麼時間簽訂本票
      給你？借錢之前或是抵押設定之前、之後？或是交錢之時
      ？）我去代書那抵押設定辦好的文件後才簽的。」、「（
      問：本票簽時是否交錢了？）本票簽好才交錢。」、「（
      問：本票上面的發票日，與簽立本票當天的日期是相同的
      嗎？）我寫當天。」、「（問：這200萬元你之前說是分
      二次領出來？）我母親去領一次、二次，我忘記了。」等
      語（分別見本院卷二第5-9頁、第100、101頁、第122頁，
      100年4月12日、同年7月19日、同年8月16日言詞辯論筆錄
      ）；核與其母親即本件被告【鄭金蓮】所證：「（問：是
      否有借被告張秋美200萬元？）有的，因為她以前是我的
      房客，她跟我借錢，我跟他要擔保，他就說拿房子給我抵
      押。」、「（問：有無寫借據？）沒有，因為系爭房地有
      讓我設定抵押權。」、「（問：200萬元是否拿現金給張
      秋美？）我拿現金，因為我賣房子，張秋美知道我有現金
      ，所以跟我借，這200萬元不是從我的帳戶領出來的，我
      賣掉我在台南縣歸仁鄉○○○街110巷2號透天房子，我賣
      300多萬元，其中200萬元借給張秋美，買賣是我女兒處理
      的，那棟房子是我的名字。」、「（問：借給張秋美200
      萬元，是否可以提出證明？）那是我賣房子的錢，我有在
      做生意，200萬元是我賣房子的錢，我賣房子拿到一部份
      現金，一部份用匯款的。」、「（問：200萬元如何交付
      給張秋美？）是我叫我女兒鄭羽捷拿現金給張秋美，張秋
      美是我的房客，我認識他。」、「買賣房屋，有些錢是用
      現金給張秋美，有些是提領我帳戶的錢給張秋美。」、「
      賣房屋不是全部匯到我帳戶，也有給我現金。」等語（分
      別見本院卷一第216頁、卷二第131、150、151頁，100年3
      月8日、同年8月16日、同年9月9日言詞辯論筆錄），及與
      辦理被告鄭金蓮上開臺南縣房地出售、系爭房地A、系爭
      土地B設定第二順位抵押權事宜之代書【林淑育】於本審
      理時證稱：「（問：有無辦理過本件抵押設定？）有的。
      」、「（問：何人找你辦的？）鄭金蓮的女兒鄭小姐。」
      、「（問：本件張秋美、鄭金蓮抵押設定，有無在你辦公
      室寫要借多少錢？）沒有到我那裡辦，我沒有經手錢的部
      分。」、「（問：有無幫他們約在你的事務所前交錢？）
      沒有。」等語（見本院卷二第60頁，100年6月21日言詞辯
      論筆錄）；以及與證人即辦理系爭房地A、系爭土地B所有
      權移轉登記事宜之代書【陳姿靜】證述：「（問：是否認
      識在庭的賴山？）不認識，鄭金蓮的女兒黃小姐是我壹個
      朋友介紹，黃文惠才來找我，我說要賴山親自來簽名，後
      來有壹個人坐在車上，是一個老先生，我就拿給他簽名，
      是黃小姐的男朋友載老先生來的，黃小姐沒有來，我們是
      用電話聯絡。」、「（問：黃小姐的男朋友載壹個老先生
      去簽名後，是否還有聯絡？）老先生簽名後，後來黃小姐
      男朋友有來找我，拿錢給我，我把所有權狀給他。」、「
      （問：是否認識張秋美？）我不認識，老先生來的那一天
      有壹個女的來簽張秋美的名字，我不知道他們是不是一起
      來的。」、「（問：你庭呈的買賣契約書，上面的金額是
      何人告訴你的？）黃小姐。」、「（問：實際上有無金錢
      交付你是否清楚？）我不清楚，我有問上面為何沒有寫交
      付的細節，黃小姐先說辦好後一次付清，我還有跟那位他
      們帶來的老先生講說是辦好後才付錢，那位老先生點點頭
      。」、「（問：到庭的證人鄭羽捷《原名黃文惠》是否就
      是當時的黃小姐？）是的。」等語（見本院卷二第94-97
      頁，100年7月19日言詞辯論筆錄）相互比對，就關於：
      借予被告張秋美之200萬元有無提領自被告鄭金蓮之帳戶
      ？被告鄭金蓮出售位於臺南縣歸仁鄉○○○街110巷2號
      房屋之價金為300多萬元？抑或係230萬元？借予被告張
      秋美200萬元有無書立借據？辦理200萬元抵押設定乙事
      ，證人林淑育有無通知證人鄭羽捷要交付200萬元？系
      爭房地A、系爭土地B賣予被告張秋美之價金200萬元是否
      係證人鄭羽捷告訴證人陳姿靜？等節，證人鄭羽捷與被告
      鄭金蓮、證人林淑育、陳姿靜所述，明顯不一，若被告鄭
      金蓮與被告張秋美間果真有200萬元之消費借貸債權存在
      ，何以如此？況證人鄭羽捷於99年1月29日及同年2月1日
      分別提領70萬元及30萬元，有其庭呈台北富邦銀行永康分
      行各類存款歷史對帳單影本1份在卷可按（見本院卷二第3
      5頁），則證人鄭羽捷僅提領100萬元，與其上開所證提領
      200萬元借予被告張秋美乙節已不相符，雖其嗣後改口稱
      被告鄭金蓮出售臺南縣歸仁鄉○○○街110巷2號房屋之價
      金，有一部分之價金係收取現金後放在家中，然觀諸被告
      鄭金蓮出售上開房地，買方係於98年12月7日將該房地價
      金匯入被告鄭金蓮位於台北富邦銀行永康分行之帳戶乙情
      ，有上開銀行各類存款歷史對帳單影本1份在卷可參（見
      本院卷二第34頁），而本件系爭房地A、系爭土地B之設定
      日期均為99年2月26日，有土地、建物謄本可稽，是被告
      鄭金蓮於出售上開臺南縣房地後，縱有收取出售該房地之
      現金，惟收取現金後距本件系爭房地A、系爭土地B設定抵
      押權之日期已逾2月，則被告鄭金蓮將出售臺南縣房地之
      款項閒置家中逾2月，已不合情理；就此，證人鄭羽捷雖
      另稱其家中在作生意，故有大筆現金放在家中乃常態云云
      （見本院卷二第119頁，100年8月16日言詞辯論筆錄），
      惟其就此情並未舉證以明，難謂可採。又系爭房地A、系
      爭土地B之設定抵押權事宜均由證人鄭羽捷辦理，為被告
      鄭金蓮、證人鄭羽捷是認在卷，則以證人鄭羽捷曾任職於
      金融機構之背景，200萬元之借貸並非小額，豈有以「現
      金交付」代替「匯款」、「轉帳」或「開立銀行支票」，
      而使自身陷於日後舉證困難之境，更遑論證人鄭羽捷於99
      年2月26日抵押權設定前，即預先於99年1月29日及同年2
      月1日提領上開100萬元，亦與常情有違；再依卷附被告張
      秋美開立之2紙100萬元本票之時間係於99年3月22日（見
      本院卷二第37頁），已較上開設定抵押權之時間99年2月2
      6日晚近1個月，更較上述提領100萬元現金之99年1月29日
      、同年2月1日晚近2個月；更有甚者，證人鄭羽捷借予被
      告張秋美200萬元現金與被告張秋美簽立上開2紙本票為同
      一日乙情，業經證人鄭羽捷證述如上（見本院卷二第100
      、101頁），足見本件抵押權之設定日期99年2月26日，竟
      早於被告鄭金蓮借200萬元予被告張秋美之99年3月22日近
      1個月，凡此種種，均有違常情，且與一般借貸款項與設
      定抵押權應係同時之交易習慣不符；再者，證人鄭羽捷如
      何央請訴外人鍾國恩偕冒名原告之人找證人陳姿靜辦理系
      爭房地A、系爭土地B之買賣事宜乙情，業據證人陳姿靜親
      自見聞後證述如上，且證人鄭羽捷確有央請訴外人鍾國恩
      帶賴森根之「父親」去找證人陳姿靜乙情，復據證人鄭羽
      捷到庭證述明確（見本院卷二第102頁，100年7月19日言
      詞辯論筆錄），亦足見證人鄭羽捷嗣後到庭所陳本件系爭
      房地A、系爭土地B之買賣及設定抵押權事宜，伊均不知情
      云云，顯係其臨訟圖卸、避重就輕之詞，至為明顯。
 （4）復按稱消費借貸者，於當事人間必本於借貸之意思合致，
      而有移轉金錢或其他代替物之所有權於他方之行為，始得
      當之；是以消費借貸，因交付金錢之原因多端，除有金錢
      之交付外，尚須本於借貸之意思而為交付，方克成立；倘
      當事人主張與他方有消費借貸關係存在者，自應就該借貸
      意思互相表示合致及借款業已交付之事實，均負舉證之責
      任（最高法院98年度台上字第1045號裁判要旨參照）。查
      本件被告鄭金蓮就借貸予被告張秋美之金錢來源，除反覆
      辯稱全權委由其女即證人鄭羽捷辦理外，並未提供明確且
      完整之借貸證明，供本院查證，而其上開帳戶縱有提領10
      0萬元之事實，然上開金額是否確係因借貸被告張秋美所
      提領？及提領後是否確有交付予被告張秋美？已非無疑；
      況上開款項縱有交付予被告張秋美，惟交付款項之原因甚
      多，非必為消費借貸，且衡諸一般社會常情，民間多有借
      票、匯款或借帳戶匯款等情形，並非一方交付金錢給他方
      ，即可認為其間有消費借貸關係。是上開提款證明充其量
      僅能證明被告鄭金蓮之前揭帳戶確有於上開時、日有提領
      上開金額，亦尚不足證明其與被告張秋美間有借貸合意及
      消費借貸關係存在之事實；故被告鄭金蓮既未就其確有交
      付200萬元予被告張秋美乙事負舉證之責，實難因前開提
      款記錄及其執有被告張秋美所簽發之上開本票，即證明其
      所主張之借貸關係存在，而為有利於被告鄭金蓮之認定。
      準此，其辯稱系爭房地A、系爭土地B之第二順位抵押權確
      係被告張秋美向其借貸200萬元所設定之擔保，即乏依據
      ，尚無從採信。
   2、基上說明，被告鄭金蓮未舉證證明其與被告張秋美之間確
      有200萬元之借貸關係，故原告主張系爭房地A、系爭土地
      B所為第二順位最高限額抵押權之設定，應係被告張秋美
      、鄭金蓮之通謀虛偽意思表示，均屬無效，應堪採信。
   3、至新修正民法第759條之1，雖就信賴不動產登記之善意受
      讓，明訂：「不動產物權經登記者，推定登記權利人適法
      有此權利；因信賴不動產登記之善意第三人，已依法律行
      為為物權變動之登記者，其變動之效力，不因原登記物權
      之不實而受影響。」，惟主張信賴公示登記事項者，以本
      身為善意，不知實際權利狀態，並與讓與人間存有有效之
      法律行為者為要件。本件被告鄭金蓮明知其與被告張秋美
      間並無借貸之情，竟與被告張秋美以通謀虛偽之意思表示
      ，就系爭房地A與系爭土地B設定第二順位之最高限額抵押
      權，故被告鄭金蓮顯非不動產登記之善意第三人，自不受
      善意信賴之保護，附此說明。
（四）原告請求撤銷系爭執行事件，有無理由？又原告請求將被
      告張秋美於98年9月23日，以系爭房地A設定110萬元予被
      告詹顯褔之第一順位普通抵押權予以塗銷，有無理由？茲
      析述如下：
   1、查本件原告是否有排除被告詹顯褔強制執行之權利？按第
      三人就執行標的物有足以排除強制執行之權利者，得於強
      制執行程序終結前，向執行法院對債權人提起異議之訴，
      強制執行法第15條前段定有明文，又強制執行法第15條所
      謂就執行標的物有足以排除強制執行之權利者，係指對於
      執行標的物有所有權、典權、留置權、質權存在情形之一
      者而言（最高法院68年台上字第3190號判例意旨參照）。
      本件如附表一至三所示之系爭房地A及系爭土地B，現均仍
      登記為被告張秋美所有，有土地登記謄本、建物登記謄本
      在卷可參（見本院卷一第12-17頁），雖本件原告訴請被
      告張秋美應將系爭房地A及系爭土地B，登記原因為買賣之
      所有權移轉登記塗銷，獲勝訴判決，已見前述，惟在本判
      決尚未確定前，系爭房地A及系爭土地B之所有權人尚難認
      已回復為原告所有，是原告以其係系爭房地A所有權人之
      身分，依強制執行法第15條規定請求撤銷系爭執行事件，
      尚難認有據。
   2、另按不動產物權經登記者，推定登記權利人適法有此權利
      。因信賴不動產登記之善意第三人，已依法律行為為物權
      變動之登記者，其變動之效力，不因原登記物權之不實而
      受影響。民法第759條之1定有明文。立法意旨係以登記與
      占有同為物權以示方法之一，民法就占有既於第943條設
      有權利推定效力之定，登記自亦應有此種效力，爰仿德國
      民法第891條、瑞士民法第937條第1項規定，增訂第1項，
      以期周延。又此項登記之推定力，乃為登記名義人除不得
      援以對抗其直接前手之真正權利人外，得對其他任何人主
      張之。為貫徹登記之效力，此項推定力，應依法定程序塗
      銷登記，始得推翻。又不動產物權之登記所表彰之物權如
      與實際狀態不一致，為確保善意第三人之權益，以維護交
      易安全，爰依最高法院40年台上字第1892號判例及參照德
      國、瑞士民法前揭法條增訂第2項。是從上揭法條增訂立
      法理由，可知只需於地政機關登記為不動產所有權人者，
      推定登記權利適法有所有權。查本件被告張秋美係違法取
      得系爭房地A之所有權，已如前述，是其將系爭房地A設定
      第一順位之抵押權人予被告詹顯褔之行為，核屬無權處分
      ，是原告主張系爭房地A之第一順位抵押權係被告張秋美
      與被告詹顯褔通謀虛偽所設定，被告詹顯褔則否認之，並
      以前詞置辯。是本件兩造爭執之處在於被告詹顯褔是否確
      實貸與被告張秋美110萬元？即被告詹顯褔於本件是否係
      善意第三人？而上開抵押權之設定是否為彼等通謀虛偽意
      思表示而為？
 （1）查本件原告主張被告張秋美與被告詹顯褔通謀虛偽意思表
      示設定110元之債權，系爭房地A第一順位抵押權之設定亦
      為其2人通謀虛偽意思表示所為，既為被告詹顯褔所否認
      ，則揆諸前揭最高法院判例意旨，兩造自應分別就其主張
      有利於己之事實負舉證之責，是原告應就被告張秋美、詹
      顯褔之設定上開抵押權係基於通謀虛偽意思表示負舉證之
      責；被告詹顯褔則應對其與被告張秋美間確實存有110萬
      元之借貸關係負舉證之責。
 （2）查被告張秋美於98年9月23日確實有向被告詹顯褔借款110
      萬元，並由被告張秋美開立金額110萬元、發票日98年9月
      23日之本票1紙後，由被告詹顯褔交付現金110萬元予被告
      張秋美乙節，已據被告詹顯褔提出上開本票影本、被告詹
      顯福華南銀行，帳號000000000000存摺封面及內頁交易明
      細影本各1紙、臺南縣麻豆地政事務所興國段790地號異動
      索引資料1份、被告詹顯福抵押利息所得資料查詢清單2紙
      、訴外人林建忠將其所有臺南縣麻豆鎮○○段790地號土
      地塗銷抵押權登記申請書、被告詹顯福之抵押權塗銷同意
      書、印鑑證明、臺南縣麻豆地政事務所麻豆鎮○○段790
      地號土地他項權利證明書、抵押權設定契約書等影本1份
      在卷足參（見本院卷一第67-72頁、本院卷二第16-33頁）
      ，復經證人即本件為被告詹顯褔辦理系爭房地A設定第一
      順位抵押權之林妤婷（原名孫林淑貞）到庭證述被告詹顯
      褔確有借貸110元予被告張秋美，並由被告詹顯褔交付伊1
      10萬元之現金轉交予被告張秋美，且被告張秋美借貸時，
      伊有核對謄本，上面確係記載被告張秋美為系爭房地A之
      所有權人，被告張秋美於收受110萬元後，並有開立本票1
      張等語（見本院卷一第169-171頁，99年11月23日言詞辯
      論筆錄），亦核與被告詹顯褔前揭所辯確有借貸被告張秋
      美110萬元乙節相符，本院審酌原告就此部分僅反覆主張
      被告張秋美與被告詹顯褔間之110萬元借貸關係係屬虛偽
      ，惟並未提出具體證據證明其2人間之借貸關係非真正，
      或其2人有通謀虛偽意思表示之情形，是其前揭主張，應
      係原告個人臆測之詞，此部分舉證尚有不足，難認原告主
      張被告張秋美與詹顯褔間110萬元之債權債務關係屬虛偽
      云云為真實，而可採信。
 （3）又按不動產物權經登記者，推定登記權利人適法有此權利
      。因信賴不動產登記之善意第三人，已依法律行為為物權
      變動之登記者，其變動之效力，不因原登記物權之不實而
      受影響。民法第759條之1定有明文。此乃物權之公示效力
      ，已如前述，而原告並未提出具體證據證明上開抵押權之
      設定，係出於被告張秋美、詹顯褔通謀虛偽意思表示而為
      ，其此部分之主張舉證同有不足；反觀被告詹顯褔於98年
      9月23日貸與被告張秋美110萬元後，於同日以其對被告張
      秋美有110萬元之債權，設定為系爭房地A之第一順位抵押
      權人等情，除有系爭房地A之登記謄本1件可資為證外，被
      告詹顯褔並舉證人林妤婷就上開借款金額之交付，及其於
      貸予上開款項予被告張秋美前確有確認系爭房地A之所有
      權人為被告張秋美等情，證明如上，足認系爭房地A之第
      一順位抵押權之設定並非伊與被告張秋美通謀虛偽設定乙
      情，至為明確。
 （4）另按強制執行法第15條規定「第三人就執行標的物有足以
      排除強制執行之權利」者得提起異議之訴，係指第三人就
      執行標的物具有一定權利，並因強制執行而受侵害，致其
      在法律上有無可忍受之理由而言。至該第三人具有何種權
      利始得提起異議之訴，則端視其權利內容及執行態樣而定
      ，並非就執行標的物具有所有權即當然認其有足以排除強
      制執行之權利。又抵押權係就抵押物所賣得之價金有優先
      受償之擔保物權，具有物權之優先效力與追及效力，初不
      問其不動產所有人之誰屬而有不同。是抵押權人就供擔保
      之抵押不動產聲請強制執行者，本於抵押權之追及效力，
      縱第三人就執行標的不動產回復為所有人，亦難謂其有足
      以排除強制執行之權利而得提起異議之訴（最高法院93年
      台上字第2293號判決意旨參照），是縱認原告得以系爭房
      地A所有權人之地位提起第三人異議之訴，惟查，系爭執
      行事件，即本院99司執字第12239號執行事件，執行名義
      為本院99年度司拍字第61號拍賣抵押物裁定（見系爭執行
      事件內上開拍賣抵押物裁定），而該抵押權之債務人雖為
      被告張秋美，且該抵押權係被告張秋美於其為系爭房地A
      登記名義所有權人時所設定，惟原告既未能舉證被告詹顯
      褔於設定系爭房地A第一順位抵押權時為惡意，揆諸上開
      說明，如附表一、二所示之系爭房地A縱回復為原告所有
      ，該抵押權仍存在於系爭房地A上，是被告詹顯褔持前開
      裁定聲請拍賣抵押物，尚非無憑，亦不能認原告有足以排
      除強制執行之權利。從而，原告依強制執行法第15條規定
      ，訴請撤銷本院99年度司執字第12239號強制執行程序，
      洵屬無據，應予駁回。
   3、準此，被告詹顯褔既為設定系爭房地A第一順位抵押權之
      善意第三人，自有權以前揭拍賣抵押物裁定聲請強制執行
      ，故原告請求撤銷系爭執行事件，以及請求被告詹顯褔將
      系爭房地A設定110萬元之第一順位普通抵押權予以塗銷，
      均非有理。
（五）原告請求將被告張秋美於98年9月23日，以系爭土地B設定
      70萬元予被告李榮興之第一順位普通抵押權予以塗銷，有
      無理由？
   1、按不動產物權經登記者，推定登記權利人適法有此權利。
      因信賴不動產登記之善意第三人，已依法律行為為物權變
      動之登記者，其變動之效力，不因原登記物權之不實而受
      影響，民法第759條之1定有明文，且查本件被告張秋美係
      違法取得系爭土地B之所有權，均如前述，是其將系爭土
      地B設定第一順位之抵押權人予被告李榮興之行為，核屬
      無權處分，是原告主張系爭土地B之第一順位抵押權係被
      告張秋美與被告李榮興通謀虛偽所設定，被告李榮興則否
      認之，並以前詞置辯。是本件兩造爭執之處在於被告李榮
      興是否確實貸與被告張秋美70萬元？即被告李榮興於本件
      是否係善意第三人？而上開抵押權之設定是否為彼等通謀
      虛偽意思表示而為？
 （1）依前揭最高法院51年臺上字第215號判例、48年臺上字第2
      9號判例意旨，及42年度台上字第170號、20年上字第709
      號、19年上字第385號判例意旨，本件原告主張被告張秋
      美與被告李榮興通謀虛偽意思表示設定70元之債權，系爭
      土地B第一順位抵押權之設定亦為其2人通謀虛偽意思表示
      所為，既為被告李榮興所否認，則兩造自應分別就其主張
      有利於己之事實負舉證之責，是原告應就被告張秋美、李
      榮興之設定上開抵押權係基於通謀虛偽意思表示負舉證之
      責；被告李榮興則應對其與被告張秋美間確實存有70萬元
      之借貸關係負舉證之責。
 （2）查被告張秋美於98年9月22日確實有向被告李榮興借款70
      萬元，並由被告張秋美開立金額70萬元、日期98年9月22
      日之收據1紙後，由被告李榮興交付現金70萬元予被告張
      秋美乙節，已據被告李榮興提出被告張秋美客戶理財個人
      資料表影本、系爭土地B於98年9月9日列印之土地登記謄
      本影本各1紙、系爭土地B照片影本3幀、國泰世華銀行成
      功分行，帳號000000000000，胡惠麗帳戶存摺封底及內業
      交易明細影本、系爭土地B於98年9月22日列印之土地登記
      謄本影本及嘉義市地政事務所網路申領異動索引資料影本
      各1紙、系爭土地B抵押權設定契約書影本1份、被告張秋
      美98年9月22日收受借款70萬元之收據影本1紙、被告張秋
      美之照片影本4幀、國泰世華銀行成功分行，帳號0000000
      00000，陳慧英帳戶存摺封底及內業交易明細影本、臺灣
      臺南地方法院99年度司促字第5993號支付命令暨確定證明
      書影本各1份等在卷足參（見本院卷一第148-163頁），復
      經證人即本件為被告李榮興辦理系爭土地B設定第一順位
      抵押權之陳慧英到庭證述被告李榮興確有借貸70元予被告
      張秋美，並由被告李榮興交付伊70萬元之現金於扣除前3
      個月利息後，轉交予被告張秋美，且被告張秋美借貸時，
      伊有核對謄本，上面確係記載被告張秋美為系爭土地B之
      所有權人，被告張秋美於收受70萬元後，並有開立上開收
      據1張等語明確（見本院卷一第205-210頁，100年3月8日
      言詞辯論筆錄），亦核與被告李榮興前揭所辯確有借貸被
      告張秋美70萬元乙節相符，本院審酌原告就此部分僅反覆
      主張被告張秋美與被告李榮興間之70萬元借貸關係係屬虛
      偽，惟並未提出具體證據證明其2人間之借貸關係非真正
      ，或其2人有通謀虛偽意思表示之情形，是其前揭主張，
      應係原告個人臆測之詞，此部分舉證尚有不足，難認原告
      主張被告張秋美與李榮興間70萬元之債權債務關係屬虛偽
      云云為真實，而足採信。
 （3）又按不動產物權經登記者，推定登記權利人適法有此權利
      。因信賴不動產登記之善意第三人，已依法律行為為物權
      變動之登記者，其變動之效力，不因原登記物權之不實而
      受影響。民法第759條之1定有明文。此乃物權之公示效力
      ，已如前述，而原告並未提出具體證據證明上開抵押權之
      設定，係出於被告張秋美、李榮興通謀虛偽意思表示而為
      ，其此部分之主張舉證顯有不足；反觀被告李榮興於98年
      9月22日貸與被告張秋美70萬元後，於翌日即98年9月23日
      以其對被告張秋美有70萬元之債權，設定為系爭土地B之
      第一順位抵押權人等情，除有系爭土地B之登記謄本1件可
      資為證外，被告李榮興並舉證人陳慧英就上開借款金額之
      交付，及其於貸予上開款項予被告張秋美前確有確認系爭
      土地B之所有權人為被告張秋美等情，證明如上，足認系
      爭土地B之第一順位抵押權之設定並非伊與被告張秋美通
      謀虛偽設定乙情，應可認定。
   2、準此，被告李榮興既為設定系爭土地B第一順位抵押權之
      善意第三人，故原告請求被告李榮興將系爭土地B設定70
      萬元之第一順位普通抵押權予以塗銷，即非有理。
五、綜上所述，原告本於侵權行為、所有物返還請求權及通謀虛
    偽之法律關係，訴請被告張秋美就系爭房地A、系爭土地B之
    所有權移轉登記予以塗銷，及訴請被告鄭金蓮塗銷系爭房地
    A、系爭土地B之第二順位最高限額抵押權，如主文第1項至
    第4項所示，於法自無不合，應予准許。另本件原告無法具
    體舉證證明被告詹顯褔、李榮興與被告張秋美間之債權債務
    關係及抵押權設定為通謀虛偽意思表示，依據物權公示效力
    ，被告詹顯褔、李榮興自分別為系爭房地A、系爭土地B之第
    一順位抵押權人。從而，原告請求撤銷系爭執行事件，及請
    求塗銷系爭房地A、系爭土地B之第一順位抵押權，洵屬無據
    ，應予駁回。
六、本件為判決基礎之事證已臻明確，兩造其餘攻擊防禦方法，
    經審酌後，認均不足以影響本件判決之結果，爰不一一論述
    。
七、據上論結，本件原告之訴為一部有理由，一部無理由，依民
    事訴訟法第385條第1項前段、第79條、第85條第1項前段，
    判決如主文。
中    華    民    國   100    年    9     月    23    日
                  民事第二庭  法  官  黃仁勇
上為正本係照原本作成。
如對本判決上訴須於判決送達後20日內向本院提出上訴狀。如委
任律師提起上訴者，應一併繳納上訴審裁判費。
中    華    民    國   100    年    9     月    23    日
                              書記官  黃意雯
附表一：
┌─┬───────────┬─┬────┬──┬──┐
│編│土地坐落              │地│面積（平│權利│備考│
│  ├───┬───┬───┤  │方公尺）│範圍│    │
│號│縣  市│段    │地號  │目│        │    │    │
├─┼───┼───┼───┼─┼────┼──┼──┤
│1 │嘉義市○○○段│731   │建│190.19  │全部│    │
└─┴───┴───┴───┴─┴────┴──┴──┘
附表二：
┌─┬──────┬─────┬───┬─────┬────┬──┐
│編│  建號      │ 建物門牌 │建築式│建物面積（│權利範圍│備考│
│  │            ├─────┤樣主要│平方公尺）│        │    │
│  │            │ 基地坐落 │建築材│          │        │    │
│  │            │          │料及房│          │        │    │
│  │            │          │屋層數│          │        │    │
├─┼──────┼─────┼───┼─────┼────┼──┤
│1 │嘉義市○○段│嘉義市大溪│2層樓 │1層：91.14│全部    │    │
│  │23建號      │路538號   │鋼筋混│2層：91.14│        │    │
│  │            │          │凝土加│總面積    │        │    │
│  │            ├─────┤強磚造│：182.28  │        │    │
│  │            │嘉義市大溪│住家用│電梯樓梯間│        │    │
│  │            │段731地號 │      │：7.78    │        │    │
└─┴──────┴─────┴───┴─────┴────┴──┘
附表三：
┌─┬───────────┬─┬────┬────┬──┐
│編│土地坐落              │地│面積（平│權利範圍│備考│
│  ├───┬───┬───┤  │方公尺）│        │    │
│號│縣  市│段    │地號  │目│        │        │    │
├─┼───┼───┼───┼─┼────┼────┼──┤
│1 │嘉義市○○○段│128   │田│2414.37 │2分之1  │    │
└─┴───┴───┴───┴─┴────┴────┴──┘